臺灣高等法院刑事裁定　　　　　　　　 100年度毒抗字第46號
抗　告　人
即　被　告　劉品宏
上列抗告人因毒品危害防制條例案件，不服臺灣臺北地方法院
99年度毒聲字第825號，中華民國99年12月24日裁定（聲請案號
：臺灣臺北地方法院檢察署99年度聲觀字第728號、99年度毒偵
字第3603號），提起抗告，本院裁定如下：
    主  文
抗告駁回。
    理  由
一、按甲基安非他命係毒品危害防制條例第2條第2項第2款所列
    之第二級毒品，觸犯毒品危害防制條例第10條之施用第二級
    毒品罪者，檢察官應先向法院聲請裁定，將被告送勒戒處所
    觀察、勒戒，毒品危害防制條例第20條第1項、觀察勒戒處
    分執行條例第3條第1項分別定有明文。
二、本件抗告意旨略以：抗告人即被告劉品宏於民國99年9月30
    日因施用第二級毒品安非命為警查獲，嗣於民國99年11月30
    日徵召入營服兵役，並於同年12月29日結訓，經抽中幹部訓
    練班，為期三個月，結訓後可升任下士班長，且入伍後已完
    全戒斷施用毒品，希能給予機會，俾能服完為期一年兵役，
    並願於幹部訓練結訓後再檢重新驗測尿液，爰聲請給予自新
    機會，撤銷原裁定，另為適法之裁定云云。
三、經查被告基於施用第二級毒品安非他命之犯意，於99年9 月
    30日上午8、9時許（聲請書誤載為9月29日14時許，應予更
    正），在臺北市○○區○○路150號4樓之7住處內，以吸食
    器裝盛甲基安非他命晶體點火燒烤方式，施用甲基安非他命
    1次；嗣於同日14時30分許，經警持搜索票搜索上址住查獲
    之事實，業據被告自白不諱，且被告經警查獲後，當日採集
    之尿液，經送臺灣尖端先進生技醫藥股份有限公司以酵素免
    疫分析法初步檢驗及氣相層析質譜儀法確認檢驗結果，呈甲
    基安非他命及安非他命之陽性反應，有該公司99年10月15日
    濫用藥物檢驗報告1份附卷可按（見99年度毒偵字第3603號
    卷第63頁）；又扣案之白色透明結晶物1包（原淨重0.0200
    公克，取樣0.0002公克鑑驗用罄，驗餘淨重0.0198公克，外
    包裝袋1個重0.2公克），經交通部民用航空局航空醫務中心
    以氣相層析質譜儀法檢驗結果含第二級毒品甲基安非他命成
    分，亦有該毒品鑑定書附卷足憑（見99年度毒偵字第3603號
    卷第64頁），且有扣案之安非他命吸食器1組可佐（見99 年
    度毒偵字第3603號卷第39頁）；按尿液毒品檢驗如以免疫分
    析法篩驗，有可能因藥品交叉反應而在尿液中產生偽陽性之
    毒品反應，但若以氣相層析質譜儀分析法確認，則可完全排
    除偽陽性反應，此為法務部調查局第六處87年9月22日發
    技(1)字第87071491號函所揭示見解；安非他命經口服投與後
    ，約70％於20小時內自尿中排出，約90％於96小時內自尿中
    排出，如僅憑尿液中呈安非他命陽性反應，並無法確實推算
    吸食時間距採集時間之長短，惟依上述資料推斷，最長可能
    不會超過4日，有行政院衛生署藥物食品檢驗局81年度藥檢
    壹字第001156號函可憑。基此，被告為警查獲後之99年9 月
    30日下午3時30分許，經警採尿送驗，既呈安非他命及甲基
    安非他命陽性反應，則被告自採尿之時起回溯96小時內某時
    ，在前揭處所施用第二級毒品甲基安非他命之犯行，應堪認
    定。是核被告所為，係犯毒品危害防制條例第10條第2項之
    施用第二級毒品罪嫌。再查，被告於此之前5年以內，均未
    曾有觀察勒戒或強制戒治之紀錄等情，亦有本院告前案紀錄
    表1份可參。
四、按毒品危害防制條例所規定之觀察、勒戒或強制戒治處分，
    其立法意旨在幫助施用毒品者戒除毒癮，消滅施用毒品之人
    再次施用毒品之危險性，核其處分之性質非為懲戒受處分人
    ，被告既已有斷除毒癮之認知及決心，經原審裁定令入勒戒
    處所施以觀察、勒戒，亦係提供其改過自新，確實斷除毒癮
    之機會，究其本質乃係治療而非處罰。況觀察、勒戒係針對
    受處分人將來之危險所為預防、矯治措施之保安處分，以達
    教化與治療之目的，可謂刑罰之補充制度，毒品危害防制條
    例本身所規定之觀察、勒戒及強制戒治等保安處分，雖兼具
    自由刑之性質，卻有刑罰不可替代之教化治療作用，且觀察
    、勒戒既屬用以矯治、預防受處分人反社會性格，而具社會
    保安功能之保安處分，當無因受處分人之個人或家庭因素而
    免予執行之理。是以被告所稱其現服兵役及待受幹部訓練云
    云，縱係屬實，惟尚不能作為卸免觀察、勒戒之事由。從而
    ，被告既有施用毒品之行為，自有予以矯治並預防其將來繼
    續施用之必要性，依上揭規定自應令入勒戒處所觀察、勒戒
    ，原審裁定許可令被告入勒戒處所觀察、勒戒，核無不當，
    被告執上詞抗告為無理由，應予駁回。
據上論結，應依刑事訴訟法第412條，裁定如主文。
中    華    民    國  100    年    2    月     11     日
                  刑事第二十二庭審判長法  官  郭雅美
                                      法  官  洪于智
                                      法  官  魏新國
以上正本證明與原本無異。
不得再抗告。
                                      書記官  邵淑津
中    華    民    國   100    年    2     月    11    日